【裁判字號】    97,上,207
【裁判日期】    990721
【裁判案由】    返還不當得利
【裁判全文】
臺灣高等法院高雄分院民事判決           97年度上字第207號
上  訴  人  丙○○
訴訟代理人  張標全律師
被上訴人    戊○○
訴訟代理人  吳小燕律師
            蘇琬婷律師
上列當事人間請求返還不當得利事件，上訴人對於民國97年9 月
3 日臺灣高雄地方法院96年度訴字第1751號第一審判決提起上訴
，本院於99年7 月7 日言詞辯論終結，判決如下：
    主  文
原判決關於駁回上訴人後開第二項之訴及該部分訴訟費用之裁判
廢棄。
被上訴人應給付上訴人新台幣壹佰捌拾萬元及自民國九十六年十
月十四日起至清償日止，按週年利率百分之五計算之利息。
其餘上訴駁回。
第一、二審訴訟費用，由被上訴人負擔三分之一，餘由上訴人負
擔。
    事 實 及 理 由
一、上訴人起訴主張：被上訴人於民國93年10月中旬，向伊訛稱
    可投資購買坐落高雄市左營區地址不詳之某戶公寓（下稱左
    營房地），伊不知有詐，乃於93年10月14日自台南郵局匯款
    新臺幣（下同）30萬元予被上訴人，當日晚上又於台南市某
    處交付現金120 萬元給被上訴人，嗣經被上訴人返還伊40萬
    元後，伊因左營房地之投資共交付110 萬元予被上訴人。伊
    又於94年1 月間，經被上訴人邀請合夥投資經營珠寶玉石生
    意，且被上訴人堅持購買店面，而購買店面之事宜，均由被
    上訴人經手處理，伊毫無所悉，嗣被上訴人表示欲以585 萬
    元購買坐落台南市○○路○段189 號之房屋（下稱民族路房
    地）以作為店面，詐騙伊於94年1 月19日在台南市○○路○
    段水仙宮旁交付235 萬元予被上訴人，再加上伊先前經被上
    訴人介紹曾投資高雄縣大社鄉○○路71號之法拍屋（下稱大
    社房地），尚有310 萬元資金在被上訴人處，及被上訴人以
    伊名義向訴外人即被上訴人員工朱進丁所借之40萬元，總計
    共585 萬元作為購屋之費用。詎伊事後得知民族路房地，係
    被上訴人以其員工即訴外人甲○○之名義向傅王淑貞以295
    萬元購買，且其土地面積僅39平方公尺，樓地板面積亦僅有
    67.53 平方公尺，被上訴人卻在不動產買賣契約書上虛偽記
    載土地面積為52.89 平方公尺，建築面積為81.43 平方公尺
    欺瞞伊。伊因民族路房地亦遭被上訴人詐騙290 萬元（235
    萬元＋310 萬元＋40萬元－295 萬元＝290 萬元），再加上
    伊因左營房地遭被上訴人詐騙之110 萬元，合計被上訴人共
    詐騙上訴人400 萬元（110 萬元＋290 萬元＝400 萬元）。
    伊對被上訴人之侵權行為損害賠償請求權因罹於時效，爰依
    民法第197 條第2 項不當得利之規定，求為：(一)被上訴人應
    給付上訴人400 萬元，及自起訴狀繕本送達翌日（即96年10
    月14日）起至清償日止，按年息5%計算之利息。(二)願供擔保
    請准宣告假執行。
二、被上訴人則以：伊沒有收受左營房地之匯款及交付之150 萬
    元或110 萬元，台南民族路房地部分，上訴人確實已取得所
    有權，至於買賣之價差並非上訴人「所受之損害」，乃屬被
    上訴人或甲○○依法可得之利潤，伊無詐騙上訴人等語，資
    為抗辯。
三、原法院判決上訴人敗訴。上訴人提起上訴，減縮求為：(一)原
    判決廢棄。(二)被上訴人應給付上訴人360 萬元（其中左營房
    地110 萬元，民族路房地由290 萬元減縮為250 萬元）及自
    起訴狀繕本送達翌日即96年10月14日起至清償日止，按年息
    5%計算之利息。(二)願供擔保請准宣告假執行。被上訴人則求
    為：(一)上訴駁回。(二)如受不利判決，願供擔保請准免為假執
    行。
四、兩造不爭執事項：
  (一)甲○○於高雄地院96年度訴字第1000號事件審理中證稱：民
    族路房地成交價為475 萬元，全部均為上訴人出資，該事件
    之言詞辯論筆錄中亦記載兩造均陳稱：民族路房地之售價為
    475 萬元（96訴1000號卷64頁、67頁、80頁）。原法院勘驗
    96年度訴字第1000號事件上開言詞辯論筆錄之錄音光碟，上
    訴人並未稱：民族路房地之售價為475 萬元等語。
  (二)民族路房地經甲○○買受後，直接由出賣人移轉所有權予上
    訴人名義。
五、本院判斷：
  (一)上訴人主張購買左營房地遭被上訴人詐騙110 萬元，因侵權
    行為請求權罹於時效，本於民法第197 條第2 項不當得利之
    規定請求返還，是否有理由？
  1.按「民法第179 條規定不當得利之成立要件，必須無法律上
    之原因而受利益，致他人受損害，且該受利益與受損害之間
    有因果關係存在。從而因給付而受利益者，倘該給付係依有
    效成立之債權契約而為之，其受利益即具有法律上之原因，
    自不生不當得利問題」（最高法院89年度台上字第288 號裁
    判參照）、「民法第179 條所謂無法律上之原因而受利益，
    係指無權利或給付之目的欠缺而言。基於契約關係而受領給
    付者，自難謂為無法律上之原因而受利益」（最高法院95年
    度台上字第2013號裁判參照）。
  2.上訴人主張：伊交付150 萬元予被上訴人購買左營房地，其
    中120 萬元交付現金，30萬元是匯款，嗣於94年8 月2 日被
    上訴人請甲○○以甲○○名義匯還40萬元給伊，被上訴人於
    訴訟期間否認有買左營房地的事，可証其係惡意詐欺，因侵
    權行為損害賠償請求權罹於時效，所以依不當得利請求，並
    提出台南市區漁會信用部活期儲蓄存款存摺及明細、上訴人
    配偶陳安平名義93年10月14日郵政跨行匯款申請書及被上訴
    人名義華南商業銀行新興行活期儲蓄存款帳戶往來明細，証
    明其有匯30萬元予被上訴人，另120 萬元是當面交給被上訴
    人，雖無匯款證明，但有証人朱進丁於原審證詞為証云云（
    本院卷(一)159 頁、273 頁、146 至151 頁、原審卷83頁）。
    經查，上訴人於警詢稱其於93年10月14日由被上訴人介紹以
    現金購買左營房地，說3 個月可以賣出去，但沒如期賣出，
    嗣將左營房地改為合夥，即其出資80萬元，被上訴人於94年
    8 月2 日以甲○○名義匯款予其40萬元云云（95偵7114號卷
    11至12頁），於94年11月19日刑事告訴狀亦稱其出資80萬元
    與朱進丁投資70萬元，合資購買左營房地，因其未見到所有
    權狀，要求盡速出售，被上訴人只願意支付80萬元，而於94
    年8 月以甲○○名義匯40萬元云云（95偵7114號卷2 頁）及
    於98年6 月8 日民事聲請狀所主張被上訴人於警詢供稱：該
    公寓被上訴人有仲介上訴人以150 萬元向屋主購買後，於中
    途上訴人說他已沒有錢，要轉賣出去，被上訴人就以150 萬
    元轉售出去，被上訴人有答應要退還上訴人80萬元，但在未
    轉售出去之前，上訴人已在台南市○○路370 巷被上訴人朋
    友乙○○及甲○○住處向上訴人索取40萬元，伊後來又以甲
    ○○名義匯40萬元予上訴人，已足証明被上訴人有收受150
    萬元云云（本院卷(一)203 頁），與被上訴人提出其於95年1
    月12日警詢筆錄譯文，記載略以：被上訴人自承其係上訴人
    購買左營房地之仲介，上訴人說要與朱進丁一個人一半，該
    房子價金150 萬元，後來該房地亦以150 萬元轉賣出去，被
    上訴人答應返還上訴人出資額80萬元，且該80萬元都已給付
    予上訴人，其40中萬元以甲○○名義匯，另40萬元在轉賣之
    前即已匯給上訴人云云（本院卷(二)32頁至38頁），及被上訴
    人於原審亦自承有與上訴人約定購買左營房地之事實（原審
    卷150 頁）等情互核比較，兩造有關被上訴人仲介上訴人以
    150 萬元購買左營公寓，嗣被上訴人以同金額將左營房地轉
    讓他人，經上訴人請求返還出售價金，被上訴人同意返還其
    中80萬元，並以甲○○名義94年8 月2 日匯40萬元予上訴人
    等事實，大致相符。則上訴人雖只能証明以其配偶陳安平名
    義匯30萬元予被上訴人之事實（朱進丁於警詢已稱其不知兩
    造買民族路房地及左營公寓之事實，見95年度偵字第7114號
    卷23頁，其後所証知悉2 房地買賣之事，核非可採），但由
    兩造有關左營公寓權利義務之上開陳述，足見上訴人主張其
    已交付150 萬元予被上訴人，核屬可採。被上訴人嗣後否認
    有仲介上訴人購買左營公寓及甲○○証稱左營房地有談但沒
    看云云（原審卷86頁），均非可採。
  3.上訴人既經由被上訴人之仲介，交付150 萬元予被上訴人購
    買左營房地，被上訴人亦有以150 萬元購買左營房地，並依
    上訴人之要求，再以150 萬元將左營房地轉售他人，則應予
    審酌者，乃被上訴人是否已將轉售左營房地所得價金交付予
    上訴人？經查，上訴人先主張朱進丁曾匯30萬元予伊及伊有
    向朱進丁借40萬元購買民族路房地，以該40萬元債權抵左營
    房地之出資，故將左營房地改為合夥（上訴人出資80萬元，
    朱進丁出資70萬元）。嗣上訴人撤回朱進丁有借伊40萬元購
    買民族路房地，並以該40萬元抵左營房地之出資之主張（本
    院卷(一)40頁），改稱其交付150 萬元予被上訴人，被上訴人
    僅於94年8 月2 日以甲○○義匯40萬元予伊，故被上訴人應
    返還110 萬元。其主張先後雖有不同，惟被上訴人嗣否認有
    仲介上訴人購買左營房地之事實，亦不可採，又兩造就被上
    訴人同意返還出售左營房地價金中之80萬元予上訴人之意思
    表示，達成合致。依上開說明，被上訴人持有轉售左營房地
    買賣價金，係基於上訴人委任被上訴人出售左營房地之契約
    而持有，自難謂為無法律上之原因而受利益。而被上訴人應
    返還之金額為何，及是否已返還，均屬債務不履行之範疇。
    上訴人於本件否認曾仲介上訴人購買左營房地之事實，乃屬
    其抗辯是否可採之問題，不得因被上訴人否認曾仲介上訴人
    購買左營房地，進而倒推上訴人主張被上訴人未將賣得價金
    返還上訴人之行為，係屬侵權行為，應負損害賠償責任。故
    被上訴人未返還出售左營房地之價金，與侵權行為之要件不
    合。上訴人主張其對被上訴人侵權行為損害賠償請求權罹於
    時效，依不當得利規定，請求被上訴人給付110 萬元不當利
    得云云，核非可採。
  (二)上訴人主張購買民族路房地遭被上訴人詐騙250 萬元，因侵
    權行為請求權罹於時效，本於民法第197 條第2 項不當得利
    之規定請求返還，是否有理由？
    上訴人主張被上訴人告訴伊只要拿310 萬元出來買大社房地
    ，可以賺50萬元，其乃向伊兄丁○○借用310 萬元，交予被
    上訴人，其中於93年10月1 日匯200 萬元予被上訴人，另於
    當日交付現金110 萬元予被上訴人，嗣大社房地未買，乃又
    於94年1 月初，委任被上訴人以585 萬元購買民族路房地，
    於同年月19日交付235 萬元現金予被上訴人，加上購買大社
    房地未成之310 萬元，合計545 萬元，不足40萬元，乃向朱
    進丁借款40萬元（此40萬元債權抵作購買左營房地價金中之
    40萬元），合計585 萬元，被上訴人購買民族路房地之價金
    為295 萬元，惟被上訴人於本件代其購買左營房地，卻否認
    參與，即為詐欺行為，而伊侵權行為請求權罹於時效，故依
    不當得利規定請求云云（本院卷(一)159 至160 頁）。經查：
  1.關於民族路房地交易經過，參酌証人即購買民族路房地時信
    義房屋人員楊智發証稱：甲○○與被上訴人先後來找伊，說
    要找便宜的店面，他們二人討論後選擇民族路房地，是林艷
    與伊簽約，伊只有帶甲○○看房子，與甲○○同往之男子非
    上訴人，甲○○說是要投資，實際成交價295 萬元，甲○○
    沒說要提高私契價格，她也沒有說她要賺差價，但民族路房
    地之行情高於成交價295 萬元，當時市價為360 萬元到400
    萬元，甲○○及被上訴人一起或先後都有來談價格問題，但
    決定權在被上訴人，伊與甲○○談過後，甲○○叫伊與被上
    訴人連絡問被上訴人之意見云云，並提出民族路房地「私契
    」附卷（原審卷201 至204 頁、207 至218 頁）；被上訴人
    於原審96年度訴字第1000號清償債務事件主張：上訴人匯給
    伊200 萬元後，打電話告知其需要用錢，請伊以男士名義匯
    30萬元，避免其配偶知道，伊請甲○○（以朱進丁名義）匯
    款，其後2 星期內又給付現金30萬元予上訴人，後來看了民
    族路房地，上訴人才決定要投資，民族路房地價金475 萬元
    ，上訴人將原交付予伊之剩餘款140 萬元，加上上訴人自己
    出的錢，再將錢交給伊去購買云云（本院卷(二)99至100 頁）
    ，及其於警詢時稱略以：伊有找到台南市○○路○段189 號
    （誤載為180 號）透天二樓三的店面，價格由伊與上訴人和
    屋主（傅王淑貞）談，但由伊與屋主談好475 萬元，上訴人
    也同意，並說讓伊處理，並將資料交付予伊，民族路房地價
    款是上訴人寄放伊處之200 萬元，再補270 幾萬元，原說要
    貸款300 萬元，但因上訴人在台灣沒工作，銀行一定不會通
    過，最後上訴人就補現金進來（給伊），不是一次給的，是
    陸陸續續匯的云云（本院卷(二)29至34頁），於95年4 月14日
    偵查中稱略以：上訴人是於94年2 月間購買民族路房地時，
    在台南市○○路370 巷3 弄2 號有交付現金140 多萬元給伊
    。民族路房地成交價為475 萬元，再扣掉之前拿的200 萬元
    、30萬元，再扣掉伊匯給上訴人錢，上訴人補伊差額140 多
    萬元，民族路就過戶給上訴人了云云（95偵7114號卷35頁）
    ；及甲○○亦以：上訴人看過民族路房地，覺得不錯，請被
    上訴人處理，被上訴人很忙，就叫伊去處理這件事情，是被
    上訴人拿民族路房地的定金給伊，伊去付的，尾款是開被上
    訴人的票（96年度偵續一字32號卷14頁）等情，及「私契」
    交款紀錄記載民族路房地總價金295 萬元，土地面積39平方
    公尺，建物面積一層20.99 平方公尺，二層33.76 平方公尺
    ，騎樓12.78 平方公尺，甲○○於94年1 月19日簽約時，除
    交付定金1 萬元外，另交付被上訴人名義高雄銀行鼓山分行
    發票日為94年1 月24日面額25萬元支票予傅王淑貞簽收，於
    94年3 月11日及94年3 月14日依序交付被上訴人名義高雄銀
    行鼓山分行發票日為94年3 月10日、94年5 月10日面額35萬
    元（完稅款）及234 萬元（尾款）之支票予傅王淑貞，抵付
    買受民族路房地之價金（原審卷207 至218 頁）。足見購買
    民族路房地係由被上訴人決定買入之價金數額為295 萬元，
    且由被上訴人支付該295 萬元予傅王淑貞，甲○○只是因被
    上訴人較忙而代被上訴人與傅王淑貞接洽、訂私契而已。上
    訴人主張民族路房地係其委任被上訴人購買，核屬可採。被
    上訴人嗣後主張其未參與民族路房地買賣，係甲○○向其借
    用帳戶，其未收取上訴人轉帳之款項云云（本院卷(二)129 至
    131 頁、249 頁）。惟查，上訴人郵匯200 萬元係匯至被上
    訴人在國泰世華銀行新興分行帳戶（本院卷(一)103 至106 頁
    ），而被上訴人支付295 萬元買賣價金之帳戶係高雄銀行鼓
    山分行帳戶，甲○○亦証稱係被上訴人拿訂金及簽發被上訴
    人之票據給付屋款，已如上述，故被上訴人上開主張及甲○
    ○所証係其賺取價差及附和被上訴人主張而為之証述（本院
    卷(一)64至71頁），均不可採。再被上訴人主張即使認轉帳至
    其帳戶之款項係由其受領，惟除上訴人轉帳部分以外，其未
    自上訴人收取任何現金云云（本院卷(二)131 至132 頁），亦
    與其前開自承民族路房地之價金係上訴人自己支付之事實不
    符，而非可採。
  2.上訴人固然主張其購買民族路房地交付585 萬元予被上訴人
    ，包括94年1 月19日交付現金235 萬元，投資大社房地資金
    310 萬元及向朱進丁借款40萬元。就其中310 萬元部分，上
    訴人主張係向其兄丁○○借用，並經丁○○結証在卷（本院
    卷(一)122 至123 頁）。但丁○○先証稱上訴人係向其借錢要
    買高雄市之房子，又改稱是忘記了云云（本院卷(一)123 頁）
    ，而民族路房地係坐落台南市，足見丁○○不知上訴人向其
    借款之用途為何。上訴人原主張向朱進丁借款40萬元用以支
    付購買民族路房地價金之一部分，嗣撤回該部分之主張（本
    院卷(一)101 頁）。又以上訴人為買受人，乙○○為出賣人，
    簽約日期為94年2 月1 日之不動產買賣契約（本院卷(二)212
    頁），其第3 條約定：「買賣價格雙方約定為585 萬元，訂
    約同時上訴人先付訂金550 萬元予乙○○（全部款項一次付
    清，由乙○○收訖，不另製收據），第7 條約定：「本約自
    簽約之日起即日生效，至辦妥產權移轉登記並付清尾款止失
    效」，與上訴人主張其於94年1 月19日已交付585 萬元予被
    上訴人之情形互異；又上訴人亦自承係其要求以乙○○為出
    賣人名義，足見上訴人於該契約上簽名時，明知契約內容有
    關價金總額及給付方式，與實際情形不符，自不得以該契約
    所載民族路房地價金為585 萬元之依據。綜上，上訴人未能
    証明其有交付585 萬元予被上訴人，且其就有關交付買受民
    族路價金予被上訴人之經過，固因部分交付之金錢為現金無
    法証明而有先後不一，但參酌被上訴人前開所述上訴人有陸
    續交付現金之事實，故應以被上訴人自承收受上訴人交付之
    475 萬元，購買民族路房地之事實為可採。上開不動產買賣
    契約之簽約日期為94年2 月1 日，在甲○○以自己名義與原
    民族路房地所有權人傅王淑貞（傅王淑貞並代理王淑娟及王
    儷娟）94年1 月19日簽約日期（私契）之後，而信義房屋職
    員楊智發亦証稱只帶甲○○看過民族路房屋，與甲○○同往
    看屋之男子非上訴人。楊智發既未曾帶被上訴人看過民族路
    房地，則被上訴人主張其曾帶上訴人看過民族路房地，與事
    實不符。故上訴人主張其於甲○○簽約前未曾看過民路房地
    ，核屬可採。被上訴人以：上訴人係大學畢業，旅居國外多
    年之人，並非無智識與社會經驗，且上訴人世居台南，購買
    坐落於台南市區之不動產，卻未曾至現場察看，以不動產買
    賣金額動輒數百萬元以觀，上訴人之主張與常情有違云云（
    本院卷(二)249 頁）。惟楊智發已証稱只帶甲○○看民族路房
    地，而一般購屋看買賣標的物之時間係在簽訂私契即94年1
    月19日之前，始有了解買賣標的物房地實際狀況之功用，且
    參酌上訴人與乙○○於94年2 月1 日簽訂之不動產買賣契約
    日期在甲○○與傅王淑貞94年1 月19日簽訂買賣契約之後，
    故被上訴人主張上訴人看過民族路房地，已非可採。又所謂
    看買賣標的物，並非只看外觀，而由仲介人員（本件即信義
    房屋）親自解說買賣標的之狀況，與土地建物謄本之差異（
    是否有增建或占用他人土地等），而非從外觀即可了解買賣
    標的物之實際情況。本件土地深度不足，即係買賣條件之一
    ，而此非從外觀即可了解，更與上訴人是否大學畢業，是否
    世居台南及旅居國外無關連性，故被上訴人主張上訴人未看
    過現場，有違常情云云，洵無可採。
  3.民族路房地之實際決定權人既為被上訴人，並由被上訴人支
    付民族路買賣價金295 萬元予傅王淑貞，上訴人於簽約前未
    看過系爭房地，被上訴人與甲○○於與傅王淑貞簽約時，即
    知悉民族路房地有：「404 地號基地及鄰地深度不足，甲○
    ○將來欲拆除重建時，有關土地利用等問題，須洽專業建築
    師之意見」（原審卷212 頁），及明知民族路房地所屬之土
    地公告現值為每平方公尺9 萬3500元，「公契」以土地價值
    為每平方公尺11萬4000元成交，以提高「公契」之買賣價金
    為450 萬6000元（土地價金444 萬6000元及房屋買賣價金為
    6 萬元），以接近於其向上訴人收受之475 萬元等事實，卻
    於指定上訴人為買受人，將民族路房地直接由傅王淑貞等3
    人直接移轉所有權予上訴人名義，未告知土地深度不足、提
    高土地購買價金及謊稱買賣價金為475 萬元，則被上訴人於
    購買民族路房地，有詐取價差之不法意思與行為。被上訴人
    既得知其受上訴人委任，購買之民族路房地之價格低於市價
    ，卻未依委任契約以295 萬元之價格為上訴人購買，被上訴
    人就超過295 萬元與市價間之金額，受有利益，即屬無法律
    上原因。則上訴人主張請求被上訴人給付不當利得，核屬有
    據。至於上訴人係為與乙○○等人合夥作生意而購買民族路
    房地，與被上訴人受上訴人委任購買民族路房地，受有不當
    利得間，前者僅係後者之動機，並無關連性，故被上訴人取
    得295 萬元與475 萬元之價差（詳下述），並非有法律上之
    原因，併予敘明。
  4.按不當得利請求權之發生係基於「無法律上之原因而受利益
    ，致他人受損害」之事實，所以造成此項事實，是否基於特
    定人之行為或特殊原因，在所不問。亦即不當得利所探究，
    只在於受益人之受益事實與受損事實間之損益變動有無直接
    之關聯，及受益人之受益狀態是否有法律上之原因（依據）
    而占有，至於造成損益變動是否根據自然之因果事實或相同
    原因所發生，並非不當得利制度規範之立法目的。換言之，
    只要依社會一般觀念，認為財產之移動，係屬不當，基於公
    平原則，有必要調節，即應依不當得利，命受益人返還（最
    高法院96年台上字第2362號裁判參照）。又所謂受有利益乃
    指財產總額因有一定事實而增加之謂，亦即因有一定之事實
    ，致財產總額較無此事實當時之財產總額為多，即受有利益
    。被上訴人受任為上訴人購買民族路房地，其以295 萬元購
    得，卻向上訴人謊稱買受價金為475 萬元，致上訴人因受騙
    而給付被上訴人475 萬元，將原應歸屬於上訴人之利益180
    萬元，由被上訴人不當取得，則被上訴人在受領利益與給付
    利益間，具有直接之損益變動，且上訴人受有多支付180 萬
    元之損害。而被上訴人之財產總額因其向上訴人謊稱買價金
    為475 萬元，高於實成交價格295 萬元之侵權行為，而較未
    為此侵權行為前增加180 萬元，此180 萬元即為被上訴人無
    法律上原因而取得之利益。是上訴人依不當得利之法律關係
    ，請求被上訴人給付，於180 萬元本息之範圍內，於法有據
    。被上訴人主張民族路房地於94年1 月19日買賣時土地之公
    告現值達444 萬6000元（114000元×39=444萬6000元），而
    市區土地之市價，一般均高於公告現值，故上訴人取得與47
    5 萬元價值相當之房地，自未受有損害，其亦未受有利益云
    云（本院卷(二)132 至133 頁、249 頁）。惟查，民族路房地
    所坐落之土地於94年之公告現值為每平方公尺9 萬3500元（
    95偵7114號卷6 頁），則該土地公告現值總額為364 萬5000
    元（9 萬3500元×39=364萬5000元），被上訴人主張民族路
    房地所坐落土地於94年1 月19日時之公告現值為11萬4000元
    ，即有未合。再被上訴人於公契以高於公告現值之土地買賣
    價金444 萬6000元加上房屋買賣價金6 萬元合計450 萬6000
    元，接近其向上訴人收受之475 萬元，以掩飾其向傅王淑貞
    以295 萬元購買系爭房地之事實，故該公契所載之買賣金額
    ，不足為被上訴人未受有利益，上訴人亦未受損害之論據。
    被上訴人主張上訴人未受有損害，其亦未受有利益云云（本
    院卷(二)132 至133 頁、248 至249 頁），核非可採。
六、綜上所述，上訴人本於不當得利規定，請求被上訴人給付，
    於180 萬元及自起訴狀繕本送達翌日即96年10月14日起至清
    償日止，按年息5%計算利息之範圍內，為有理由，應予准許
    。逾此所為請求，為無理由，應予駁回。原審就上開應准許
    部分，為上訴敗訴之判決，尚有未洽。上訴意旨求予廢棄改
    判，為有理由，爰由本院予以廢棄改判如主文第2 項所示。
    又上開給付於判決後即告確定，兩造聲明以供擔保為條件之
    准免假執行之宣告，均無理由。至於上訴人之請求不應准許
    部分，原判決為上訴人敗訴之判決，並駁回其假執行之聲請
    ，經核於法並無不合，上訴意旨求予廢棄改判，為無理由，
    應駁回其上訴。兩造其餘攻防不影響判決結果，爰不逐一論
    述，併予敘明。
七、據上論結，本件上訴為一部有理由，一部無理由，依民事訴
    訟法第450 條、第449 條第1 項、第79條但書，判決如主文
    。
中    華    民    國    99    年    7     月    21    日
                            民事第六庭
                                審判長法官  許明進
                                法      官  徐文祥
                                法      官  李炫德
以上正本證明與原本無異。
如對本判決上訴，須於判決送達後20日內向本院提出上訴狀，其
未表明上訴理由者，應於上訴後20日內向本院提出上訴理由書（
均須按他造當事人之人數附繕本）。上訴時應提出委任律師或具
有律師資格之人之委任狀，並依附註條文規定辦理。如委任律師
提起上訴者，應一併繳納上訴審裁判費。
中    華    民    國    99    年    7     月    22    日
                                書  記  官  盧雅婷
附註：
民事訴訟法第466 條之1 ：
對於第二審判決上訴，上訴人應委任律師為訴訟代理人，但上訴
人或其法定代理人具有律師資格者，不在此限。
上訴人之配偶、三親等內之血親、二親等內之姻親，或上訴人為
法人、中央或地方機關時，其所屬專任人員具有律師資格並經法
院認適當者，亦得為第三審訴訟代理人。
第1 項但書及第2 項情形，應於提起上訴或委任時釋明之。

司法院資訊處製作；財團法人民間司法改革基金會備份。
